【裁判字號】    91,訴,397
【裁判日期】    920417
【裁判案由】    地價稅
【裁判全文】
臺北高等行政法院判決                              九十一年度訴字第三九七號
                              .
    原      告  甲○○
    被      告  桃園縣政府稅捐稽徵處
    代  表  人  乙○○處長）.
    訴訟代理人  丙○○
                丁○○
右當事人間因地價稅事件，原告不服財政部中華民國九十年十二月三日台財訴字第○
八九○○五一○五三號再訴願決定，提起行政訴訟。本院判決如左：
    主  文
原告之訴駁回。
訴訟費用由原告負擔。
    事  實
一、事實概要：原告所有坐落桃園縣楊梅鎮○○○段五四之一地號等五十二筆土地，
    原經被告機關核定其民國（以下同）八十四年地價稅新台幣（以下同）三、七八
    五、五八九元。嗣經復查，以系爭土地中五五之三地號等十一筆土地，有道路用
    地，經會勘未作任何使用應免徵地價稅；有公共設施尚未完峻，得否免徵地價稅
    ，尚需重行查明者外，其餘四十一筆土地仍應課徵地價稅，並重行核定地價稅三
    、三四九、二一七元。原告不服被告機關核定稅捐之處分，循序提起復查、訴願
    、再訴願及行政訴訟，經行政法院八十六年度判字第二七四三號判決駁回原告之
    訴，被告機關遂依稅捐稽徵法第三十八條規定，加徵行政救濟期間利息計四○八
    、八二四元，原告不服，循序申請復查，提起訴願、再訴願，均遭駁回，遂向本
    院提起行政訴訟。
二、兩造聲明：
  (一)原告聲明：再訴願決定、訴願決定及原處分均撤銷。訴訟費用由被告負擔。
  (二)被告聲明：駁回原告之訴。訴訟費用由原告負擔。
三、兩造之爭點：
    原告對核定之八十四年度地價稅不服，未繳納稅款而循序提起行政救濟，案經判
    決駁回確定；嗣被告機關本於職權查對更正地價稅，有無稅捐稽徵法第三十八條
    第三項規定之適用？
甲、原告主張：
  (一)查系爭八十四年地價稅原經改制前行政法院駁回確定在案，被告機關理應受有拘
    束力，不可擅自變更原課之內容；惟經原告一再力爭，被告機關始承認原課內容
    確有錯誤，遂於九十年十二月二十七日始返還原告該年度溢繳之地價稅，亦表示
    該八十四年度應納之地價稅額遲至該日始定讞，原課徵之時效中斷，應予作廢並
    喪失效力，既原課內容失效，原行政救濟程序亦屬多餘，且隨之喪失效力，否則
    拘束力何在？被告機關既事後變更行政法院之判決，實已另改訂繳納期限，又何
    來加徵利息之理？
  (二)次查本案係經改制前行政法院判決確定後，被告機關始發現原告所有座落楊梅鎮
    二重溪六九之一○地號及其分割出地號（六九之六四至六九之六七、六九之七一
    至六九之七四地號）土地，業於七十九年四月二十六日經桃園縣政府以府地字第
    六○九○二號公告徵收在案，故原課標的確有錯誤，被告機關應依職權予以註銷
    原課，再以新案重新發單課徵，始為正確方式；原誤課之稅捐若已繳納，應予全
    數退還，若未繳納應予註銷原核定後，再依核定後之稅基重新發單，並另訂繳納
    期限始為正途，以維納稅義務人之權益，被告機關以退稅方式處理，顯有失當之
    處。
  (三)被告機關對原課錯誤並不否認，此乃不爭之事實，既原課錯誤應予全數註銷，原
    判決亦隨之失效，否則談何拘束力？被告機關規避事實復引用稅捐稽徵法第三十
    八條之規定，重新核定後之新案加計利息顯不足採。
乙、被告主張：
  (一)原告因八十四年地價稅事件，不服被告核定稅捐之處分，循序提起行政救濟，案
    經行政法院八十六年度判字第二七四三號判決駁回確定後，原告嗣於八十七年八
    月二十五日以其課稅土地面積有誤，申請更正，經被告查對後依職權更正其應納
    稅額為三、二七五、○八一元，並依更正後之稅額加計行政救濟利息四○八、八
    二四元，一併補徵，經財政部九十年十二月三日台財訴字第○八九○○五一○五
    三號再訴願決定，原無不合。嗣依被告機關九十一年一月八日桃稅楊財字第○九
    一○○三○二七四號函，以原告所有土地中楊梅鎮二重溪六九之一○地號及其分
    割出地號（六九之六四至六九之六七、六九之七一至六九之七四地號）土地，為
    道路用地經桃園縣政府於七十九年四月二十六日府地字第六○九○二號函公告徵
    收，依土地稅減免規則第七條第二項規定應予免徵地價稅，遂將原告八十四年地
    價稅之應納稅額更正為三、一二七、六八○元，故本案被告依稅捐稽徵法第三十
    八條規定加徵行政救濟利息之金額併予更正為三九○、四二四元。是被告並未做
    成新處分，本案之訴訟標的僅為行政救濟之利息，被告僅將原加徵行政救濟利息
    之金額減少一八、四○○元。
  (二)至原告主張被告於九十年十二月二十七日始返還其八十四年度溢繳之地價稅，故
    系爭年度之地價稅遲至九十年十二月二十七日始定讞，理應另改定繳納期限，何
    來加徵利息之理云云，按稅捐稽徵法第三十八條第三項規定，經依行政訴訟程序
    終結判決，應補繳稅款者，稅捐稽徵機關應於接到行政法院判決書正本後十日內
    ，填發補繳稅款繳納通知書，並自該項補繳稅款原應繳納期間屆滿之次日起，至
    填發補繳稅款繳納通知書之日止，按補繳稅額，依原應繳納稅款期間屆滿之日郵
    政儲金匯業局之一年期定期存款利率，按日加計利息，一併徵收。復依財政部八
    十八年十二月三日台財稅第八八一一七三二八一號函釋規定，凡經行政救濟確定
    後，其有應補繳稅款者，即應依稅捐稽徵法第三十八條第三項規定加計利息，尚
    不因嗣後之查對更正而異。是原告主張，依法無據，委不足採。
    理  由
一、被告之代表人原為黃國精，自九十一年九月一日起改由乙○○擔任，是其聲明承
    受訴訟，核無不合，應予准許。
二、按「經依復查、訴願或行政訴訟程序終結決定或判決，應補繳稅款者，稅捐稽徵
    機關應於復查決定，或接到訴願決定書，或行政法院判決書正本後十日內，填發
    補繳稅款繳納通知書，通知納稅義務人繳納；並自該項補繳稅款原應繳納期間屆
    滿之次日起，至填發補繳稅款繳納通知書之日止，按補繳稅額，依原應繳納稅款
    期間屆滿之日郵政儲金匯業局之一年期定期存款利率，按日加計利息，一併徵收
    。」，為稅捐稽徵法第三十八條第三項所明定。
三、本件係原告所有坐落桃園縣楊梅鎮○○○段五四之一地號等五十二筆土地，原經
    被告機關核定其八十四年地價稅三、七八五、五八九元。嗣經復查，以系爭土地
    中十一筆土地為道路用地，尚需重行查明者外，其餘四十一筆土地仍應課徵地價
    稅，並重行核定地價稅三、三四九、二一七元。原告不服被告機關核定稅捐之處
    分，循序提起復查、訴願、再訴願及行政訴訟，經行政法院八十六年度判字第二
    七四三號判決駁回原告之訴，被告機關爰依稅捐稽徵法第三十八條規定，加徵行
    政救濟期間利息計四○八、八二四元。原告則主張在行政訴訟判決確定後，被告
    機關始發現原補徵八十四年地價稅之課稅面積有誤，再依職權重新更正應納稅額
    ，原補徵地價稅之事件有誤又重新更正，即表原行政訴訟之判決已失效力，原課
    徵之事件立即失效，並行註銷，同時依更正後之稅額另行發單補徵，何來利息之
    理云云。
四、經查：
  (一)原告所有坐落桃園縣楊梅鎮○○○段五四之一地號等五十二筆土地，原經被告機
    關核定其八十四年地價稅三、七八五、五八九元，原告不服被告核定稅捐之處分
    ，循序提起行政救濟，案經行政法院八十六年度判字第二七四三號判決駁回確定
    ，有該判決書在卷足憑。嗣原告於八十七年八月二十五日以其課稅土地面積有誤
    ，申請更正，經被告查對後依職權更正其應納稅額為三、二七五、○八一元，並
    依更正後之稅額加計行政救濟利息四○八、八二四元，一併補徵，亦有被告地價
    稅額繳款書一紙在卷可考。
  (二)被告機關於九十一年一月八日桃稅楊財字第○九一○○三○二七四號函略以：「
    ‧‧。有關原告所有土地中楊梅鎮二重溪六九之一○地號及其分割出地號（六九
    之六四至六九之六七、六九之七一至六九之七四地號）土地，因道路用地經桃園
    縣政府於七十九年四月二十六日府地字第六○九○二號函公告徵收，退還八十四
    年至八十八年溢繳之地價稅，‧‧，其八十四年地價稅之應納稅額更正為三、一
    二七、六八○元」等語，從而被告機關依稅捐稽徵法第三十八條規定加徵行政救
    濟利息之金額併予更正為三九○、四二四元。足認被告機關並未做成新處分，被
    告機關僅將原加徵行政救濟利息之金額減少一八、四○○元。
  (三)揆諸上開稅捐稽徵法第三十八條第三項規定，經依行政訴訟程序終結判決，應補
    繳稅款者，稅捐稽徵機關應於接到行政法院判決書正本後十日內，填發補繳稅款
    繳納通知書，並自該項補繳稅款原應繳納期間屆滿之次日起，至填發補繳稅款繳
    納通知書之日止，按補繳稅額，依原應繳納稅款期間屆滿之日郵政儲金匯業局之
    一年期定期存款利率，按日加計利息，一併徵收。復依財政部八十八年十二月三
    日台財稅第八八一一七三二八一號函釋規定略以：「關於稅捐稽徵機關對納稅義
    務人核定稅捐事件，經行政救濟確定後有應補稅款者，於依稅捐稽徵法第三十八
    條第三項規定填發補繳稅款通知書前，另依職權更正其應納稅額者，應以更正後
    之稅額依前揭稅捐稽徵法規定加計利息，一併補徵。」等語，可知凡經行政救濟
    確定後，其有應補繳稅款者，即應依稅捐稽徵法第三十八條第三項規定加計利息
    ，尚不因嗣後之查對更正而異。是以原告上開主張在行政訴訟判決確定後，被告
    機關始發現原補徵八十四年地價稅之課稅面積有誤，理應另改定繳納期限，何來
    加徵利息之理等語，並不足採。
五、綜上所述，稅捐稽徵法第三十八條第三項規定意旨，係在漏補徵納雙方因行政救
    濟程序而延緩徵收或退還本稅所生之損失；本件原告對核定之八十四年度地價稅
    不服，未繳納稅款而循序提起行政救濟，案經前行政法院八十六年度判字第二七
    四三號判決駁回確定及被告機關本於職權查對更正後，仍有應補徵稅款三、二七
    五、○八一元；被告機關按原應繳納期限屆滿之日郵政儲金匯業局之一年期定期
    存款利率，按日加計利息至填發補繳稅款繳納通知書之日止；計徵收行政救濟利
    息四○八、八二四元，原處分依法自無不合；訴願決定予以維持，亦無違誤。原
    告徒執前詞，聲請撤銷再訴願決定、訴願決定及原處分，為無理由，應予駁回。
據上論結，本件原告之訴為無理由，爰依行政訴訟法第九十八條第三項前段，判決如
主文。
中    華    民    國    九十二      年      四        月      十七      日
              臺 北 高 等 行 政 法 院   第 七 庭
                             審 判 長 法  官  鄭  小  康
                                      法  官  林  金  本
                                      法  官  黃  秋  鴻
右為正本係照原本作成。
如不服本判決，應於送達後二十日內，向本院提出上訴狀並表明上訴理由，如於本判
決宣示後送達前提起上訴者，應於判決送達後二十日內補提上訴理由書（須按他造人
數附繕本）。
中    華    民    國    九十二      年      四        月      十七      日
                                   書記官     王  琍  瑩


司法院資訊處製作；財團法人民間司法改革基金會備份。
